【裁判字號】    97,交易,74
【裁判日期】    971114
【裁判案由】    過失致死
【裁判全文】
臺灣基隆地方法院刑事判決              97年度交易字第74號
公  訴  人  臺灣基隆地方法院檢察署檢察官
被      告  丙○○
上列被告因過失致死案件，經檢察官提起公訴（97年度偵字第21
82、3863號），被告並於準備程序進行中為有罪之陳述，本院乃
裁定以簡式審判程序進行審理，並判決如下：
    主  文
丙○○因過失致人於死，處有期徒刑陸月，如易科罰金，以新臺
幣壹仟元折算壹日。緩刑年。
    事  實
一、丙○○於民國97年5 月17日下午1 時30分左右，駕駛5008-D
    D 號自用小客車（按：該車係永豐金租賃股份有限公司所有
    並租由丙○○管領使用），搭載友人黃國慶（右前座）、詹
    喬竹（右後座），沿臺北縣平溪鄉○○○○○路由平溪往雙
    溪方向行駛；途經「劃有分向限制線」之臺二丙線9.5 公里
    處之彎道地段，適有戊○○駕駛SZ-5931 號自用小客車，搭
    載王基屏（右前座）、乙○○（右後座）、江彩鳳（左後座
    ），亦沿「對向車道」即臺二丙線公路由雙溪往平溪方向駛
    至該處。乃丙○○本應注意汽車行經設有彎道標誌之路段，
    應減速慢行，俾作隨時停車之準備，且應注意汽車行駛在雙
    向二車道暨劃有分向限制線之路段，不得跨越分向限制線駛
    入來車車道，而依當時情形，亦無不能注意之情事，猶因一
    時大意而疏未減速慢行，復疏未注意該地交通標線指示，旋
    貿然以相當之行速跨越分向限制線而侵入來車車道，以致眼
    見行駛在來車車道（即「對向車道」）之戊○○駕駛車輛迎
    面駛來，雖向右急打方向盤以求閃避，然仍礙於反應距離不
    足而閃避不及，遂逕與戊○○駕駛車輛左側發生擦撞，繼而
    續為擦撞行駛於「戊○○駕駛車輛後方」之王俊傑駕駛Y2-9
    799 號自用小客車之左後保險桿，使王俊傑駕駛車輛因之失
    控並逕自向前追撞戊○○駕駛車輛之左後車身，終至戊○○
    駕駛車輛之「左後座」乘客江彩鳳右顱顳部、額部及頰部嚴
    重擠壓而受有右顳部顱骨破裂、下顎骨骨折等嚴重傷害。茲
    丙○○於肇事後，雖即停車察看，嗣亦停留現場協助救護，
    暨向據報前往現場處理之員警坦承肇事而表示接受裁判之意
    ，然江彩鳳仍因傷勢過重，於送醫途中不治死亡。
二、案經丙○○自首及江彩鳳之母甲○○訴由臺北縣政府警察局
    瑞芳分局移送臺灣基隆地方法院檢察署檢察官偵查起訴。
    理  由
一、法院組織之說明
    查刑事訴訟法第二百八十四條之一：「除簡式審判程序、簡
    易程序及第三百七十六條第一款、第二款所列之罪之案件外
    ，第一審應行合議審判。」業於本案繫屬以前經公布施行。
    兼以本案起訴罪名，核與刑事訴訟法第三百七十六條第一款
    、第二款之規定相符，是其當有首開規定之適用，即其法院
    組織應為獨任審判無誤。
二、本案之審判程序
    本案被告丙○○所犯者，非為死刑、無期徒刑、最輕本刑為
    三年以上有期徒刑之罪或高等法院管轄之第一審案件；兼以
    被告業於準備程序進行中，就被訴事實為有罪之陳述，本院
    乃告知其簡式審判程序之旨，並於聽取公訴人及被告之意見
    後，依刑事訴訟法第二百七十三條之一第一項規定，裁定改
    行簡式審判程序。準此，本案當亦有刑事訴訟法第一百五十
    九條第二項前段，「不受傳聞證據法則拘束」之例外性規定
    之適用。
三、本案事實之認定
    上揭事實業據被告丙○○坦承在卷，核與證人戊○○（SZ-5
    931 號自用小客車之駕駛人）、王基屏（SZ-5931 號自用小
    客車之右前座乘客）、乙○○（SZ-5931 號自用小客車之右
    後座乘客）於警詢暨偵查中證述之情節相符，且有道路交通
    事故調查報告表(一)(二)、道路交通事故現場圖、車禍現場照片
    暨車損照片10張在卷可考，並經檢察官勘驗車禍現場暨督同
    檢驗員相驗屬實，分別製有檢察官車禍現場勘驗筆錄、勘驗
    照片、相驗屍體證明書、驗斷書、相驗筆錄暨相驗屍體照片
    在卷可稽。兼以細稽卷附道路交通事故調查報告表、現場圖
    及車禍現場照片暨車損照片所示情節，核亦足見本案車禍應
    係「被告駕駛車輛沿臺北縣平溪鄉○○○○○路由平溪往雙
    溪方向行駛；途經『劃有分向限制線』之臺二丙線9.5 公里
    處之彎道地段，疏未減速慢行，復疏未注意該地交通標線指
    示，旋貿然以相當之行速跨越分向限制線而侵入來車車道，
    以致眼見行駛在來車車道（即『對向車道』）之戊○○駕駛
    車輛迎面駛來，雖向右急打方向盤以求閃避，然仍礙於反應
    距離不足而閃避不及，遂逕與戊○○駕駛車輛左側發生擦撞
    ，繼而續為擦撞行駛於『戊○○駕駛車輛後方』之王俊傑駕
    駛Y2-9799 號自用小客車之左後保險桿，使王俊傑駕駛車輛
    亦因之失控並逕自向前追撞戊○○駕駛車輛之左後車身」所
    致。按「行車速度，依速限標誌或標線之規定，無速限標誌
    或標線者，應依下列規定：二行經設有彎道、坡路、狹路、
    狹橋、隧道、學校、醫院標誌之路段、道路施工路段、泥濘
    或積水道路、無號誌之交岔路口及其他人車擁擠處所，或因
    雨霧致視線不清或道路發生臨時障礙，均應減速慢行，作隨
    時停車之準備」；又「汽車在雙向二車道行駛時，在劃有分
    向限制線之路段，不得駛入來車車道」。道路交通安全規則
    第九十七條第二款、第九十三條第一項第二款分別訂有明文
    。茲被告既係汽車駕駛人，則其駕駛車輛行駛道路，自應按
    諸上揭規定盡必要之注意義務；尤以觀諸卷附道路交通事故
    調查表暨現場圖所示情節，案發當時非特天候晴、日間有自
    然光線，肇事路段復係路面乾燥、無缺陷、無障礙物、視距
    良好，是自客觀以言，被告亦無不能注意之情事，乃竟一時
    大意而疏未減速慢行，復疏未注意該地交通標線指示，旋貿
    然以相當之行速跨越分向限制線以侵入來車車道，終至先、
    後擦撞行駛在來車車道（即「對向車道」）之戊○○、王俊
    傑駕駛車輛，進而使王俊傑駕駛車輛失控向前追撞戊○○駕
    駛車輛之左後車身，則被告顯然違背上揭注意義務，其有過
    失甚明；又被告駕駛車輛行經肇事路段，既因上揭注意義務
    之違反，致生戊○○駕駛車輛「左後座」乘客江彩鳳死亡之
    結果，則被告之過失行為與江彩鳳之死亡結果間，具有相當
    因果關係，亦屬灼然。臺灣省臺北縣區車輛行車事故鑑定委
    員會亦同本院上開認定，有臺灣省臺北縣區車輛行車事故鑑
    定委員會北縣鑑字第970870號鑑定意見書1 份在卷可憑。綜
    上，因認被告於本院審理時之任意性自白，與事實相符，堪
    可採信；從而，本案事證明確，被告如本判決事實欄所載之
    過失致死犯行，洵堪認定。
四、論罪科刑
  (一)核被告所為，係犯刑法第二百七十六條第一項之過失致死罪
    。
  (二)查被告肇事後，於未經有偵查權限之公務員或機關發覺其犯
    罪嫌疑以前，在事故現場，向據報前往現場處理之警員，主
    動坦承其過失肇事而接受審判。此有臺北縣政府警察局瑞芳
    分局道路交通事故肇事人自首情形記錄表1 件在卷可考。核
    其情節，尚與「自首」之例相符；爰考量被告所為，有助於
    交通肇事責任之釐清及檢警司法成本之節省，依刑法第六十
    二條前段規定，減輕其刑。
  (三)本院審酌被告駕駛車輛行經彎道路段疏未減速慢行暨貿然跨
    越分向限制線侵入來車車道之過失情節，終至發生本起不可
    挽回之人命傷亡；兼衡量告訴人甲○○（即江彩鳳之母）遇
    此事故所可能承受之精神上痛苦；併考量被告於肇事後，未
    圖規避、力求救護，甚且戮力賠償而與江彩鳳家屬就民事侵
    權責任調解成立（即本院97年度交重附民移調字第1 號）之
    犯後態度等一切情狀，量處如主文所示之刑，併諭知易科罰
    金之折算標準。
  (四)末查，被告前未曾因故意犯罪受有期徒刑以上刑之宣告。此
    有臺灣高等法院被告前案紀錄表在卷可稽。本院考量被告本
    次一時過失，而罹刑典，犯後並已與江彩鳳之家屬就其民事
    侵權責任調解成立（即本院97年度交重附民移調字第1 號）
    ，戮力賠償被害家屬所受損害，經此科刑教訓，信當知所警
    惕，而無再犯之虞，因認所受刑之宣告，以暫不執行為適當
    ，爰依刑法第七十四條第一項第一款規定，宣告緩刑三年，
    用啟自新，以勵來茲。
據上論斷，應依刑事訴訟法第二百八十四條之一、第二百七十三
條之一第一項、第二百九十九條第一項前段，刑法第二百七十六
條第一項、第六十二條、第四十一條第一項前段、第七十四條第
一項第一款，刑法施行法第一條之一，判決如主文。
本案經檢察官丁○○到庭執行職務。
中    華    民    國    97    年    11    月    14    日
                  交通法庭法  官   王慧惠
以上正本證明與原本無異。
如不服本判決應於收受本判決後10日內向本院提出上訴書狀，其
未敘述上訴理由者，並得於提起上訴後10日內向本院補提理由書
狀（均須按他造當事人之人數附繕本）「切勿逕送上級法院」。
中    華    民    國    97    年    11    月    14    日
                          書記官   王一芳
附錄論罪法條：
刑法第276 條第1 項
因過失致人於死者，處2 年以下有期徒刑、拘役或2 千元以下罰
金。


司法院資訊處製作；財團法人民間司法改革基金會備份。
